# 请教版主，关于油库迁建涉及的政府补偿及资产处理问题

提问人：水木清谈 dew 时间：2023-08-31 14:39:32
请教陈版主：
我司为国有独资企业，持有A地块及A地块上自建的储罐等资产；
为配合当地火车站及物流中心建设，当地政府与我司签订了迁建协议，我司由A地块迁往B地块，先建后拆，政府承诺支付拆迁补偿及产业扶持资金（包括新建项目补贴、B地运营补贴） 5000 万元（但是未区分拆迁补偿和产业扶持资金各多少金额），在B地的油库建成后，A地的资产经评估后无偿移交给当地政府，且B地的设施输送、处理能力与A地不一样。
对于上述阶段的会计处理，我有如下疑问和思考，不知是否正确，还望版主不吝赐教：
1.我认为本次拆迁属于政策性搬迁行为，适用《企业政策性搬迁所得税管理办法》进行处理，不知是否正确？
2.对于无偿移交给当地政府的资产，经查阅资料有两种会计处理方法，一种是作为资产处置，计入资产处置损益；
另一种因为符合《企业国有资产办理无偿划转手续的规定》计入资本公积，不知道应该选择哪一种会计处理方法？
3.如果选择 2 中的第一种处理办法，我司是否应该与当地政府签订补充协议，约定拆迁补偿及产业扶持资金各多少？我理解拆迁补偿和资产净值的差计入当期损益，产业扶持资金依照《企业会计准则-政府补助》进行对应的会计处理，不知是否正确？
谢谢陈版主，也欢迎其他老师一起探讨，谢谢！

回答人：chenyiwei
1 、税务处理建议咨询税务专业人士意见。
2 、会计处理，参考《监管规则适用指引——会计类第 3 号》之“3-10 搬迁补偿事项的会计处理”：
对于企业收到的不满足专项应付款确认条件（“因公共利益进行搬迁”以及”政府从财政预算直接拨付”）的搬迁补偿款，一般情况下认为，在满足市场化原则、补偿价格公允的前提下，该款项实质上是政府为取得土地使用权等资产向企业支付的交易对价。对于实践中存在的各类搬迁补偿名目，企业通常应当将其整体作为资产处置对价进行会计处理，除非有确凿证据表明搬迁补偿款存在政府补助成分（如提前搬迁奖励款等附带额外政策条件和使用条件的奖励），且政府补助与资产处置部分能够明确区分，则对于政府补助部分，企业应当按照政府补助准则相关规定进行会计处理。
对于企业为履行上述资产处置交易而发生的房屋及其他附属物拆除损失、搬迁费用、停产停业期间支付的职工薪酬等费用，如果预计能够通过未来资产处置对价予以补偿的，企业可以按照流动性将其暂时计入其他流动资产或其他非流动资产，在处置资产终止确认时转入损益，否则应当在相关费用发生时计入损益。
对于政府补偿款中相当于被收回的A地块上原有资产公允价值的部分，按照资产处置处理，差额确认资产处置损益（在将A地块移交给政府指定的征收单位并获得政府验收确认时确认处置损益，不应在交还土地证书等前期环节即确认）；对于产业扶持基金等明确归属于政府补助的部分，按政府补助准则规定处理。
应该与当地政府签订补充协议，约定拆迁补偿及产业扶持资金各多少。一般根据原地块上被拆迁资产的评估值确定补偿金额，剩余部分为政府补助。